臺灣臺北地方法院民事判決　九十一年度重訴字第一三九九號
　　原　　　告　　彰化商業銀行股份有限公司
　　法定代理人　　戊○○
　　訴訟代理人　　甲○○
　　兼法定代理人　丙○○
　　被　　　告　　丁○○
　　被　　　告　　乙○○
右當事人間請求清償借款事件，本院判決如左：
    主      文
被告應連帶給付原告新台幣捌佰捌拾伍萬仟佰玖拾壹元，及自附表所示之起息日
起至清償日止，各按附表所示利率計算之利息，其逾期在六個月以內者，另各按附表
所示利率百分之十，逾期六個月以上者，其超逾六個月部分，各按附表所示利率百分
之二十計付違約金。
訴訟費用由被告連帶負擔。
本判決第一項於原告以新台幣貳佰玖拾伍萬壹仟貳佰元為被告供擔保後，得假執行。
但被告丁○○如於假執行程序實施前，以新台幣捌佰捌拾伍萬仟佰玖拾壹元為原
告預供擔保，得免為假執行。
    事      實
甲、原告方面：
 一、聲明：
  （一）如主文第一項所示。
  （二）願供擔保請准宣告假執行。
 二、陳述：
  （一）被告生龍錦鳳傳播事業有限公司（下稱生龍錦鳳公司）於民國八十七年十二
        月二十四日邀同其餘被告丙○○、丁○○、乙○○為連帶保證人，與原告約
        定約定就被告生龍錦鳳公司現在（包括過去所負，現在尚未清償）及將來對
        於原告所負一切債務，以本金新台幣（下同）一千萬元為限額及其利息、遲
        延利息、違約金、損害賠償及其他從屬於主債務人之負擔，願為主債務人生
        龍錦鳳公司負連帶清償之責。
  （二）嗣生龍錦鳳公司於八十九年十一月二十四日起陸續向原告借款共八百八十六
        萬元，各約定於附表所示之日清償，利息各按附表所示利率計付，逾期清償
        在六個月以內部分，另各按原定利率百分之十加付違約金，逾期六個月以上
        ，其超過部分各按上開利率百分之二十計付違約金。惟至約定清償日除清償
        部分本息外，並未清償完畢，利息亦僅繳至附表所示之日。爰依消費借貸關
        係及連帶保證關係，提起本訴。
  （三）對被告抗辯所為之陳述
        １ 依據兩造所定授信契約條款第四條之約定，僅須印鑑相符即生效力，主
           債務人所為各筆借款不須另行通知保證人。
        ２ 另依授信契約之規定，係每三年對保一次。
        ３ 主債務人即被告生龍錦鳳傳播公司向原告借款時所開立之本票上既已註
           明借款額為一千萬元，被告丙○○、丁○○、乙○○即應知悉。
 三、證據：
     提出保證書一份、授信契約書四份、本票七份、撥款申請書兼債權憑證一份一
     件（以上皆為影本）為證，並聲請訊問證人吳美娥。
乙、被告丁○○方面：
 一、聲明：
  （一）原告之訴及假執行之聲請均駁回。
  （二）如受不利判決，願供擔保免於假執行。
 二、陳述：
        １被告之所以於八十四年間，擔任生龍錦鳳公司向原告借款之連帶保證人，
          係因當時原告經辦借款保證手續人員及丙○○，均向被告表示，保證書內
          雖載有「生龍錦鳳傳播事業有限公司對貴行所負之一切債務以本金新台幣
          六百萬元整為限」之文字。惟實際上生龍錦鳳公司僅向被告借款二百萬元
          而已，如日後生龍錦鳳公司再有借款之情事，原告必先徵詢被告是否同意
          。故認為原告僅視被告為借款形式上保證人，絕不會對被告追償任何債務
          。
        ２八十七年十二月間，由於原告經辦人員及丙○○又向被告表示，除前開八
          十四年之二百萬元借款外，生龍錦鳳公司並未再向原告借款，且被告之三
          年保證期間已屆滿，如被告願再擔任該筆借款之形式上保證人，原告仍會
          事先徵詢被告是否同意擔保生龍錦鳳公司之新借款等語，以致被告誤以為
          其所言為真，乃依原告經辦人員之指示於授信約定書內簽名。其後生龍錦
          鳳公司再向原告公司借款時，原告竟未事先告知被告。
        ３被告出具授信契約書後，生龍錦鳳公司因發生嚴重虧損問題，其負責人周
          元宇竟向被告稱：生龍錦鳳公司所借之二百萬元業已償還予原告，但目前
          又須二百萬元，望被告再次擔任其形式上之保證人等語，致被告再次誤以
          為借款金額僅為二百萬元而將印鑑交付丙○○，而丙○○竟利用被告印鑑
          ，前後向原告借款八百六十八萬元，事後避不見面，原告亦反覆前言，轉
          向被告求償借款之全數。
        ４本票上保證人姓名並非為被告所簽。
丙、被告乙○○方面：
一、聲明：原告之訴及假執行之聲請均駁回。
二、陳述：
        １當初簽署保證書時，借款金額僅有一百萬，主債務人生龍錦鳳公司其餘借
          款部分並未經被告之同意。
        ２先前主債務人生龍錦鳳公司借款時，原告每年均有對保。
丁、被告生龍錦鳳傳播事業有限公司、丙○○方面：未於言詞辯論期日到場，亦未提
    出書狀作何聲明或陳述。
    理      由
甲、程序方面
 一、按當事人得以合意定第一審管轄法院，但以關於由一定法律關係而生之訴訟為
     限，前項合意，應以文書為之，民事訴訟法第二十四條定有明文。依原告向被
     告簽具之授信約定書一般條款第十二條之約定，兩造合意以本院為因該契約涉
     訟時之第一審管轄法院，是以原告向本院提起本件清償借款之訴，核與首揭規
     定，尚無不合，先予指明。
 二、本件被告生龍錦鳳傳播事業有限公司、丙○○未於言詞辯論期日到場，核無民
     事訴訟法第三百八十六條所列各款情形，爰依原告之聲請，由其一造辯論而為
     判決。
乙、實體方面
 一、原告主張：生龍錦鳳公司於民國八十七年十二月二十四日邀被告丙○○、丁○○、乙○○為連帶保證人，約定就被告生龍錦鳳公司現在（包括過去所負，現
     在尚未清償）及將來對於原告所負一切債務，以本金一千萬元為限額及其利息
     、遲延利息、違約金、損害賠償及其他從屬於主債務人之負擔，負連帶清償之
     責。嗣被告生龍錦鳳公司於八十九年十一月二十四日起陸續向原告借款，共八
     百八十六萬元，各約定於附表所示之日清償，利息各按附表所示利率計付，逾
     期清償在六個月以內部分，另各按原定利率百分之十加付違約金，逾期六個月
     以上之部分，各按上開利率百分之二十計付違約金，惟被告生龍錦鳳公司至約
     定清償日，就前開借款，尚有如訴之聲明所示之金額、利息及違約金未為清償
     等語。被告丁○○、乙○○則以：簽訂保證契約時，主債務人生龍錦鳳公司之
     借款並未有一千萬元之多，並約定日後如生龍錦鳳公司有借款時，原告應先通
     知保證人，惟生龍錦鳳公司嗣後借款時，原告並未先通知被告，被告自不對系
     爭債務負連帶清償之責等語，資為抗辯。
 二、原告主張被告生龍錦鳳公司於八十九年十一月二十四日起陸續向原告借款，共
     八百八十六萬元，各約定於附表所示之日清償，利息各按附表所示利率計付，
     逾期清償在六個月以內部分，另各按原定利率百分之十加付違約金，逾期六個
     月以上之部分，各按上開利率百分之二十計付違約金，惟被告生龍錦鳳公司至
     約定清償日，就前開借款，尚有如訴之聲明所示之金額、利息及違約金未為清
     償之事實，業經原告提出保證書一份、授信契約書四份、本票七份、撥款申請
     書兼債權憑證一份為證，被告對此亦不爭執，堪信為真實。
 三、按借用人應於約定期限內，返還與借用物種類、品質、數量相同之物；遲延之
     債務，以支付金錢為標的者，債權人得請求依法定利率計算之遲延利息，但約
     定利率較高者，仍從其約定；當事人得約定債務人不履行債務時，應支付違約
     金，民法第四百七十八條、第二百三十三條第一項、第二百五十條第一項分別
     定有明文。次按連帶保證者，乃保證人與主債務人連帶負債務履行責任之保證
     ，具有連帶債務之性質。連帶保證債務之所謂連帶，係指保證人與主債務人負
     同一債務，對於債權人各負全部給付之責任者而言，此就民法第二百七十二條
     第一項規定連帶債務之文義參照觀之甚明。依此，連帶保證債務對債權人而言
     ，與連帶債務相同，依民法第二百七十三條第一項規定，連帶債務之債權人，
     得對債務人中之一人或數人，同時或先後請求全部或一部之給付。又連帶保證
     人雖應負連帶債務而喪失先訴及檢索抗辯權，然仍不失為保證債務之一種，依
     民法第七百四十條規定，保證債務，除契約另有訂定外，包含主債務之利息、
     違約金、損害賠償及其他從屬於主債務之負擔。另保證人與債權人約定就債權
     人與主債務人間所生一定債之關係範圍內之不特定債務，預定最高限額，由保
     證人保證之契約，學說上稱為最高限額保證。此種保證契約如定有期間，在該
     期間內所生約定範圍內之債務，不逾最高限額者，均為保證契約效力所及；如
     未定期間，保證契約在未經保證人依民法第七百五十四條規定終止或有其他消
     滅原因以前，所生約定範圍內之債務，亦同。故在該保證契約有效期間內，已
     發生約定範圍內之債務，縱因清償或其他事由而減少或消滅，該保證契約依然
     有效，嗣後所生約定範圍內之債務，於不逾最高限額者，債權人仍得請求保證
     人履行保證責任（參照最高法院七十七年台上字第九四三號判例意旨）。
 四、原告主張被告丙○○、丁○○、乙○○曾與原告約定，就被告生龍錦鳳公司現
     在（包括過去所負，現在尚未清償）及將來對於原告所負一切債務，以本金一
     千萬元為限額及其利息、遲延利息、違約金、損害賠償及其他從屬於主債務人
     之負擔，負連帶清償之責，被告丙○○、丁○○、乙○○既為連帶保證人，自
     應就被告生龍錦鳳公司積欠原告之借款本金八百八十五萬三千三百九十一元及
     利息、違約金，負連帶給付責任。被告丁○○則辯稱生龍錦鳳公司實際上僅向
     被告借款二百萬元而已，且前曾與原告約定於生龍錦鳳公司日後借款時應先對
     其通知，而生龍公司嗣後實際所為其餘借款部分並未經其同意，本票上之簽名
     及用印，並非被告所為等語；被告乙○○則辯稱當初簽訂保證契約時，借款金
     額僅有一百萬，主債務人生龍錦鳳公司其餘借款部分並未經被告之同意等語。
     經查：
   （一）原告主張被告丙○○、丁○○、乙○○於八十七年十二月二十四日，與原
         告簽定保證書，約定就被告生龍錦鳳公司現在（包括過去所負，現在尚未
         清償）及將來對於原告所負一切債務，以本金一千萬元為限額及其利息、
         遲延利息、違約金、損害賠償及其他從屬於主債務人之負擔，負連帶清償
         之責，有原告所提保證書為證，被告丁○○、乙○○對該保證書上簽名及
         印章之真正固不爭執，惟被告乙○○以簽名時，其上並未載一千萬元等語
         置辯。惟證人吳美娥，即系爭最高限額保證契約書對保經辦人員於本院證
         稱：保證書上之公司名稱與金額，是第一保證人丙○○寫的，之後再由其
         他保證人簽名等語。此外，被告乙○○並未就其於保證書上簽名時，其上
         並未載明一千萬元之變態事實，舉證以實說，其辯稱並未為最高限額一千
         萬元之保證人，自無足採。從而，原告以主債務人即被告生龍錦鳳公司
         積欠原告之借款、利息及違約金，尚未逾一千萬元之約定之最高限額，請
         求被告丙○○、丁○○、乙○○依其所簽立之最高限額保證契約，負連帶
         清償之責，自屬有據。被告丁○○、乙○○以保證契約簽訂時債務並未有
         一千萬元之多而為之抗辯，自不可採。
   （二）被告丁○○、乙○○另辯稱：僅就被告生龍錦鳳公司對原告之借款二百萬
         元或一百萬元保證，曾與原告約定於生龍錦鳳公司日後借款時應先對其通
         知，惟生龍錦鳳公司嗣後所為其餘借款部分並未經其同意，本票上之簽名
         及用印，並非被告丁○○、乙○○所為等語。惟依兩造所定授信契約書特
         別條款第四條約定，日後被告與原告如有授信往來，俱依該約定書上之簽
         名或印鑑任一式，即生效力，有原告所提業據提出授信約定書四份為證。
         核與證人吳美娥於本院所證：簽一千萬元保證書時，保證人並未約定日後
         主債務人借款時皆須通知保證人，且只要借款總金額不超過一千萬元、印
         鑑相合，即不會再行通知保證人等情節相符。被告丁○○、乙○○對於其
         上印文之真正既不爭執，且並未就其主張原告必須就歷次借款通知被告，
         本票上之印章係遭盜用等節，提出其他證據以為證明，其執上揭詞所辯，
         自不足採。
 五、綜上所陳，原告主張依消費借貸及連帶保證之法律關係，請求被告生龍錦鳳公
     司、丙○○、丁○○、乙○○應連帶給付原告八百八十五萬三千三百九十一元
     及如主文第一項所示之利息、違約金，為有理由，應予准許。
 六、原告及被告丁○○分別陳明願供擔保，聲請宣告假執行及免為假執行，均核無
     不合，爰分別酌定相當擔保金額宣告之。
 七、據上論斷：本件原告之訴為有理由，依民事訴訟法第三百八十五條第一項前段
     、第八十五條第二項、第三百九十條第二項、第三百九十二條，判決如主文。
中　　　華　　　民　　　國　　九十一　　年　　　十　　　月　　 十五　　 日
                                            民事第三庭法      官　李慈惠
右為正本係照原本作成
如對本判決上訴，須於判決送達後廿日內向本院提出上訴狀
中　　　華　　　民　　　國　　九十一　　年　　　十　　　月　　 十五　　 日
　　　　　　　　　　　　　　　　　　　　　　　　　　　法院書記官　林秀娥
